【裁判字號】    92,易,69
【裁判日期】    920912
【裁判案由】    侵占
【裁判全文】
臺灣新竹地方法院刑事判決                            九十二年度易字第六九號
    公  訴  人  臺灣新竹地方法院檢察署檢察官
    被      告  乙○○
    （現已更名為楊如育）
右列被告因侵占案件，經檢察官提起公訴（九十一年度偵字第六八八０號），本院判
決如左：
    主  文
乙○○意圖為第三人不法之所有，而侵占自己持有他人之物，處拘役肆拾日，如易科
罰金，以佰元折算壹日。
    事  實
一、乙○○（現已更名為楊如育）為新竹市○○路○段二六八巷五號一樓聯瑄開發公
    司（以下簡稱為聯瑄公司，已於民國九十年八月二十日核准解散登記）之實際負
    責人，因聯瑄公司急須貨車以為載貨用，遂於八十九年四月十八日，在新竹市○
    ○路丁○○所經營之工廠前，向其借用原屬其母甲○所有之已報廢，但尚未繳回
    車牌之車號ＦＫ─九八五九號自用小貨車，且言明當日用畢並返還。詎於八十九
    年四月十九日，乙○○因公司經營不善，以致公司缺少貨車以為運用，竟基於意
    圖為聯瑄公司不法所有之犯意，將其持有之自用小貨車，以變易持有為所有之意
    思，予以侵占。嗣乙○○於使用後，將之停放予新竹市○○路○段二六八巷三十
    弄之空地旁，經新竹市環保局於九十二年二月十七日認定該自用小貨車為占用道
    路之廢棄車輛予以移置並公告，且丁○○履經催討均不獲置理，始悉上情。
二、案經甲○訴由臺灣新竹地方法院檢察署檢察官偵查起訴。
    理  由
一、訊據被告乙○○坦認於上開時、地，向丁○○借用車號ＦＫ─九八五九號自用小
    貨車以為公司載貨之用，惟堅詞否認有何侵占之犯行，辯稱：當時因公司經營不
    善，常為債主催討債務，故其離開公司址，且因不會開車，遂未就該車予以處理
    ，其後因該車棄置於新竹市○○路二六八巷旁之空地，已為環保局拖吊云云。
二、經查：
（一）證人丁○○於偵訊及本院調查時證稱：「（約定借用？何時借？何時應還？）
      是約定借去園區，於八十九年四月十八日借的，約定馬上還。（當初借給乙○
      ○該車時，車子是否已報廢？）已報廢，但是車牌還沒有繳納。（車子既然已
      報廢，為何還借給乙○○開？）我有告訴他車子不能開，他說借去載一下貨就
      回來，他是到我延平路工廠來開。」、「（貨車是何時借被告？）：：不過他
      借時，我有跟他講要當天還，該車是報廢車，車主是我母親，但是我在管，當
      天他沒有還我，隔了一段時間是他的司機找我們去繳罰單，我去找他，他說會
      處理，可是還是沒有還我」等語（參台灣新竹地方法院九十一年度他字第一三
      三號偵查卷第十七頁、第四一頁及本院九十二年二月十三日之訊問筆錄），並
      有車號查詢汽車車籍資料表在卷可查（參偵查卷第十四頁）。
（二）證人丙○○亦證稱：「（提示卷附舉發違反道路交通事件通知單？）沒錯，該
      日是我駕駛被開單，警察臨檢，查車牌結果，知道車牌已被註銷。（跟車主借
      車時是否你跟被告同去？）是。（開單時已借了多久？）二、三個月。（何時
      離職？）八十九年五月離職，車子都留在被告處。」等情（參本院九十二年七
      月三日之訊問筆錄）。而被告所經營之聯瑄公司，分於八十九年四月十八日及
      八十九年七月十一日，因將該已註銷牌照之自用小貨車交予員工使用，故經交
      通警察予以舉發開單之情，復為被告所不否認（參本院九十二年五月十三日之
      訊問筆錄），並有舉發違反道路交通管理事件通知單二紙在卷可佐（參上開他
      字偵查卷第四頁），足見被告未於約定之八十九年四月十八日將其借用之車輛
      予以歸還，復因欲將該車留供公司運送貨物使用之故，遂將該車予以侵占，顯
      有意圖為聯瑄公司不法所有之實。
（三）至上開自用小貨車因為註銷車牌之車輛，故經新竹市環境保護局於九十二年二
      月十七日認定為占用道路之廢棄車輛，並經移置且公告之情，此有新竹市環境
      保護局分於九十二年六月二十五日及九十二年七月三十一日之竹市環四字第０
      九二００一０四三六號函及竹市環四字第０九二００一二二五二號函在卷足佐
      。然被告自八十九年四月十八日應返還上開車輛起，至九十二年二十七日經環
      境保護局予以公告移置止，既已侵占該車長達一年餘，期間均未見被告積極與
      車主或原持有人聯絡、協商，縱該車事後經環環境保護局予以移置致被告無法
      返還該車輛，亦無解免被告侵占之犯行。是被告上開所辯，顯係事後卸責之詞
      ，委無足採。
（四）綜上，本案事證明確，被告犯行堪予認定，自應依法論科。
二、核被告乙○○所為，係犯刑法第三百三十五條第一項之侵占罪。爰審酌被告因聯
    瑄公司經營不善，為圖聯瑄公司所有之犯罪動機，侵占本案財物之價值，被害人
    因本案所受之損害及被告尚未就本案與之達成民事損害賠償之和解，暨被告犯後
    之態度等一切情狀，量處如主文所示之刑。又被告行為後，刑法第四十一條業經
    修正，並經總統於九十年一月十日公布施行，於同年月十二日生效，被告所犯上
    開罪行，依修正前刑法第四十一條之規定：「犯最重本刑為三年以下有期徒刑以
    下之刑之罪，而受六個月以下有期徒刑或拘役之宣告，因身體、教育、職業、家
    庭之關係或其他正當事由，執行顯有困難者，得以一元以上三元以下折算一日，
    易科罰金。」而依修正後刑法第四十一條第一項前段規定：「犯最重本刑為五年
    以下有期徒刑以下之刑之罪，而受六個月以下有期徒刑或拘役之宣告，因身體、
    教育、職業、家庭之關係或其他正當事由，執行顯有困難者，得以一元以上三元
    以下折算一日，易科罰金。」是被告本件犯行，比較新舊法之適用結果，以新法
    之適用結果較有利於被告，依刑法第二條第一項前段之規定，就被告本件宣告刑
    ，依修正後刑法第四十一條第一項前段之規定，併諭知易科罰金之折算標準。
據上論斷，應依刑事訴訟法第二百九十九條第一項前段、刑法第三百三十五條第一項
第二條第一項前段、第四十一條第一項，罰金罰鍰提高標準條例第一條前段、第二條
，判決如主文。
本案經檢察官許麗美到庭執行職務。
中      華      民      國     九十二    年      九     月     十二     日
                                       臺灣新竹地方法院刑事第一庭
                                           法  官    彭  淑  苑
右正本證明與原本無異。
如不服本判決，應於判決送達後十日內向本院提出上訴狀( 應附繕本 )，上訴於
臺灣高等法院。
                                           書記官    饒  興  蘭
中      華      民      國     九十二    年      九     月     十二     日
附錄：本案論罪科刑法條全文
中華民國刑法第三百三十五條(普通侵占罪)
意圖為自己或第三人不法之所有，而侵占自己持有他人之物者，處五年以下有期徒刑
、拘役或科或併科一千元以下罰金。


司法院資訊處製作；財團法人民間司法改革基金會備份。
